【裁判字號】    98,訴,207
【裁判日期】    980803
【裁判案由】    毒品危害防制條例
【裁判全文】
臺灣高雄地方法院刑事判決               98年度訴字第207號
公  訴  人  臺灣高雄地方法院檢察署檢察官
被      告  戊○○
上列被告因毒品危害防制條例案件，經檢察官提起公訴（97年度
偵字第21156號），本院判決如下：
    主  文
戊○○犯藥事法第八十三條第一項之轉讓禁藥罪，處有期徒刑柒
月。
    事  實
一、戊○○明知甲基安非他命係毒品危害防制條例第2 條第2 項
    第2 款所列之第二級毒品，未經許可，不得持有、轉讓、販
    賣外，亦係中央衛生主管機關明令公告禁止製造、調劑、輸
    入、輸出、販賣或陳列之毒害藥品（禁藥），不得轉讓、持
    有。然民國97年5 月16日凌晨2 時許，綽號「金毛」之友人
    丁○○抵達高雄市苓雅區○○○路73號「王爵旅社」202 室
    後，戊○○旋即於聊天過程中，基於轉讓禁藥甲基安非他命
    之犯意，將不詳數量之甲基安非他命倒入戊○○之吸食器後
    交予丁○○施用，而無償轉讓甲基安非他命予丁○○（2 人
    所涉施用第二級毒品犯行部份均由臺灣高雄地方法院檢察署
    檢察官另案偵辦）。嗣於該日下午1 時30分許，在上址為警
    查獲，並扣得毛重共重約0.4 公克之甲基安非他命2 小包、
    吸食器2 組及玻璃球4 個（經另案執行銷燬）。
二、案經高雄市政府警察局苓雅分局報告臺灣高雄地方法院檢察
    署檢察官偵查起訴。
    理  由
壹、證據能力方面：
    按被告以外之人於審判外之陳述，雖不符刑事訴訟法第159
    條之1 至之4 之規定，然經當事人於審判程序同意作為證據
    ，法院審酌該言詞陳述或書面陳述作成時之情況，認為適當
    者，亦得為證據。又當事人、代理人或辯護人於法院調查證
    據時，知有第159 條第1 項不得為證據之情形，而未於言詞
    辯論終結前聲明異議者，視為有前項之同意，同法第159 條
    之5 亦有明文。查本案所引用之其餘證據資料（詳後引證據
    ），其中各項言詞或書面傳聞證據部分，縱無刑事訴訟法第
    159 條之1 至第159 條之4 或其他規定之傳聞證據例外情形
    ，亦業經本院審理時予以提示並告以要旨，且各經檢察官、
    被告戊○○表示意見，當事人已知上述證據乃屬傳聞證據，
    或明示同意作為本案之證據使用（本院訴卷第121-125 頁）
    ，或未於言詞辯論終結前對該等證據聲明異議，本院審酌上
    開證據作成時之情況，並無違法取證或其他瑕疵，認為以之
    作為證據為適當，應具有證據能力。
貳、實體方面
一、訊據被告戊○○固坦承有於上開時、地與丁○○共同吸食第
    二級毒品甲基安非他命之犯行，然矢口否認有轉讓第二級毒
    品甲基安非他命予丁○○之犯行，辯稱：97年5 月16日凌晨
    2 時許，丁○○帶扣案之甲基安非他命到王爵旅社202 室賣
    給我，當天丁○○自已也有帶一個內裝甲基安非他命之吸食
    器來，我與丁○○就一起在旅社內吸毒，後來丁○○因為吸
    不夠，就自己將他所帶來並放在桌上的甲基安非他命倒一些
    在吸食器內再吸，他沒先跟我講，就直接倒下去，我沒有阻
    止他，但他倒安非他命的過程我有看到，但這樣應該不算是
    請他吸食云云。
二、被告戊○○雖辯稱：丁○○是自行拿取桌上的毒品倒入吸食
    器內施用，並非由其從扣案之毒品提供部分供丁○○施用云
    云。唯被告戊○○於審理中供稱：「（提示本院卷第40頁左
    側第17 至25 行，為何警察在問你說丁○○的筆錄指稱歐志
    恆提供毒品給他吃，你會回答，不算提供，剛好說要吸，究
    竟是何謂剛好說要吸，什麼叫剛好、什麼叫互請？）就我跟
    丁○○拿安非他命，丁○○他說他要吸。我的意思是指說五
    月十六日當天，他原本有帶他自己的吸食工具，是一個管子
    用鼻子在吸，吸食的管子接在球上面，他原本裡面就有安非
    他命但他吸不夠了，他就從我跟他拿的安非他命中倒下去再
    吸。」「（你怎麼知道他從給你的安非他命中倒出來吸？）
    我有看到，因為當時我坐在他旁邊。、、（他開始拿安非他
    命倒的過程你有無看到？）有。」等語，亦即被告雖否認係
    由其將安非他命倒入吸食器後交予丁○○施用，但仍坦承丁○○確有吸用扣案之毒品無訛。故應辨明者，僅為「丁○○
    所施用之甲基安非他命，究係由被告或丁○○倒入吸食器中
    」，合先說明。
三、經查：
１、被告戊○○之警詢筆錄載有：「我是有免費請丁○○施用2
    級毒品安非他命」等語（警卷第3 頁），被告戊○○嗣雖否
    認在警詢有作如上之陳述，然經本院勘驗警詢錄音帶之結果
    ：被告戊○○於警詢當時確實有說：「不算提供吧，…剛好
    …說要吸…」、「我有請他…我們相互請就對了」等語，有
    勘驗筆錄附卷可稽（本院訴卷第45-46 頁）。而參酌證人乙○○所證稱：「（被告在警局作筆錄的時候，你有無在場？
    ）有。（五月十六日被查獲這次你自己在警局作筆錄的時候
    ，你自己有無被刑求、恐嚇？）沒有。（五月十六日被查獲
    之後，警察有無逼你要咬誰出來，或是咬誰說有提供毒品給
    你，甚至咬被告說被告有提供毒品給你？）沒有。（五月十
    六日被查獲這次，丁○○作筆錄的時候，你是否在場？）我
    們在一樓問的，他被帶到二樓去問的，所以我不知道。（五
    月十六日被查獲的過程中，你有無聽到警察一定要丁○○咬
    歐志恆提供毒品？）我沒有聽到這樣的話，實際上有沒有我
    不知道。（五月十六日在警局做完筆錄之後，移送地檢署的
    過程之中，甚至直到送地檢署，經檢察官訊問過程中，被告
    有無講過說丁○○亂咬他提供毒品？）當天五月十六日做完
    筆錄之後已經超過晚上九點了，所以待在總局，十七日早上
    才帶過來地檢署，這些過程中我們幾個都在一起，我沒有聽
    到被告有說丁○○亂咬他提供毒品。（在這作筆錄、移送的
    過程中，你有無聽到被告指責丁○○說亂咬他？）沒有。（
    所以他們沒有因為所謂提供毒品這樣的事情而吵起來？）過
    程中是沒有聽到被告有這樣子跟丁○○吵，（在移送的過程
    中，你有無聽被告自己講到說丁○○有指稱他提供毒品，並
    且為這個煩惱說應該要怎麼辦？依照警詢筆錄，被告在警詢
    中應該已經知道丁○○有供述說他提供毒品？沒有，我只有
    聽被告他一直在懊惱，但並沒有講什麼。（什麼叫做懊惱，
    應該很少人會講懊惱二個字？）他是用台語講的，他的意思
    是說他很後悔，但並沒有講後悔什麼。（從警察到了之後，
    直到在警局作筆錄過程中，被告需要別人攙扶嗎？）不用，
    他是跟他女朋友銬在一起。（你覺得他過程中精神如何？）
    是有一點恍神，但對答就像今天他在法院的陳述一樣。（所
    以你的意思是覺得他應該講話比較吞吞吐吐？）應該是表達
    能力比較不好，而不是精神狀況有問題。好像要想比較久才
    知道要怎麼講，因為表達能力不好，我認識他以來，他都是
    這樣子。（在移送過程中丁○○有無跟歐志恆講到說，他己
    經供出他提供毒品的事情？）我沒有聽到這類的話。（為何
    丁○○被帶到二樓去問？）有三個被帶到二樓去問，是金毛
    、被告、被告的女朋友。（過程中你在一樓的時候有聽到二
    樓有發出奇怪的聲音，例如被毆打或是警察故意敲擊或是說
    大聲斥喝被告這種情形嗎？）沒有。」等語（參本院訴字卷
    119 至121 頁），足認上開被告於警訊中自承轉讓甲基安非
    他命予丁○○之自白，應具任意性。
２、再參證人丁○○於警詢中供稱：我當天到達現場有看到安非
    他命與葡萄糖放在桌上，然後由編號1 之男子（即被告戊○○）先開始施用安非他命後，我再接著施用，我所施用之安
    非他命是被告戊○○提供的，被告戊○○提供安非他命給我
    施用，我沒有支付任何費用等語（警卷第16頁），而上開丁○○警詢筆錄之記載，復經本院勘驗警詢錄音帶屬實，亦有
    有勘驗筆錄附卷可稽（本院訴卷第46-48 頁）。丁○○嗣於
    本院審理時仍證稱：我當天有與被告戊○○一起施用安非他
    命，我施用的安非他命是向戊○○拿的，他吸完安非他命後
    換我吸食，…安非他命都是戊○○的，應該不算是他吸剩下
    來的，應該是他先用他自己的球吸食，吸完之後放著，我再
    拿起來玩，也就是拿他的球來吸食，因為他吸食完之後，他
    還是有在倒安非他命進去，我再拿他新倒進去安非他命的球
    來吸食。（他吸完之後，為何要再倒安非他命進去？他是吸
    完之後隔多久才倒的？）他吸食完之後，大概二、三分鐘之
    後就拿起來倒，倒了以後用火燒玻璃球，吸食二口，讓裡面
    的安非他命融化，融化之後他就把吸食器交給我。（他吸二
    口之後是把吸食器放在桌上，還是把吸食器直接交給你？）
    是交給我。（那他為何要先吸食二口？）吸食二口是在用火
    拷一烤的時候，怕安非他命在融化的過程中掉出來，所以就
    會先吸食二口，其實在安非他命要請別人吸食的時候，有的
    人會用火烤一烤融化後就交給別人，有的人會一邊拷，一邊
    吸食二口融化後再交給別人，這二種情形都很普遍。我跟戊○○一邊吸食安非他命一邊聊天，聊到快要天亮，所以戊○○知道我有拿他的安非他命吸食，且他沒有說要跟我收錢等
    語（本院訴卷第88-89 頁背面），是丁○○於警訊及本院審
    理時，均明確證稱查獲當日確係被告主動將甲基安非他命倒
    入吸食器後交其施用。
３、又扣案之甲基安非他命2 包（驗前淨重0.071 及0.07公克，
    驗後淨重0.069 及0.068 公克），送驗均呈現甲基安非他命
    陽性反應，有97年8 月19日高雄醫學大學附設中和紀念醫院
    檢驗報告在卷可考（本院審訴卷第47、48頁），且被告與丁○○於查獲後為警所採尿液經檢驗結果，均呈安非他命及甲
    基安非他命之陽性反應，有高雄市立凱旋醫院濫用藥物尿液
    檢驗報告、高雄市政府警察局苓雅分局煙毒麻藥案件嫌疑人
    尿液採證代碼對照表在卷可查（本院審訴卷第35、36頁；97
    偵21156 號卷第5 、8 頁）；又扣案之玻璃球吸食器經送檢
    驗結果，確呈甲基安非他命陽性反應，亦有98年3 月10日高
    雄醫學大學附設中和紀念醫院檢驗報告在卷可佐（本院訴卷
    第29頁），核與丁○○所述及被告於警訊中之自白相符。
４、綜上，被告於警訊中之自白既具任意性，並經丁○○結證在
    卷，復有扣案之甲基安非他命2 包等物及濫用藥物尿液檢驗
    報告可佐，被告上開所辯，委無足採。至於被告雖另辯稱扣
    案之甲基安非他命，係97年5 月16日凌晨2 時許，由丁○○
    帶至王爵旅社202 室云云。然為丁○○所否認（參本院審理
    筆錄）。又97年5 月16日下午1 時30分許經警查獲時，王爵
    旅社202 室現場計有被告、被告之女友黃秀佩、丁○○、乙○○、甲○○、蕭瑞明六人。警詢時，被告戊○○自承：警
    方在現場所查扣之2 級毒品安非他命及相關證物均為我本人
    所有等語（警卷第2 頁），證人黃秀佩亦稱：警方於現場查
    扣之安非他命是我男朋友（即被告戊○○）買來的等語（警
    卷第79頁），甲○○、乙○○、蕭瑞明則均稱渠等未帶毒品
    到現瑒（參警卷21、25、11頁）。又丁○○97年5 月16日凌
    晨2 時許抵達王爵旅社202 室後，旋即與被告一同施用毒品
    ，當時黃秀佩早已睡著，而甲○○、乙○○、蕭瑞明則均係
    事後即同（16）日中午左右才抵達王爵旅社202 室等情，亦
    經被告陳明及丁○○、甲○○、乙○○證述陳明在卷（本院
    訴字卷87、91至94、116 至119 、121 頁）。是依現有證據
    原難認扣案之二包安非他命係由丁○○帶至王爵旅社202 室
    。況且，被告於本院審理時，既另稱：「（你請他幫你買，
    有無給他錢？）有，要不然他哪裡有錢買、、（丁○○把三
    包安非他命交給你的時候，你都放在桌上嗎？）是的。、、
    （你購買的錢何時拿給丁○○的？）當時，交貨給我的時候
    我馬上給他的。就是他拿安非他命給我的時候，我問他多少
    錢，他說三千，我馬上就交給他了。」等語（本院訴字卷第
    85 至87 頁），則縱認扣案之安非他命係丁○○帶至王爵旅
    社售予被告，亦應認被告係收受安非他命後才另行起意轉讓
    部分甲基安非他命予丁○○。從而，本件事證明確，被告於
    上開時地無償轉讓禁藥甲基安非他命予丁○○之犯行，堪以
    認定，應依法論科。
四、論罪科刑：
  (一)按甲基安非他命係毒品危害防制條例第2條第2項第2款所明
    定之第二級毒品，不得持有、轉讓及販賣。且甲基安非他命
    為第二級毒品，並經行政院衛生署於75年7月11日以衛署藥
    字第597627號重申公告禁止使用在案，迄未變更，仍應認屬
    藥事法第22條第1項第1款所列之禁藥，有該署98年3月9日衛
    署藥字第0980006082號函在卷可稽。再藥事法所規範者，係
    藥事之管理；所稱藥事，並非僅止於藥物（指藥品及醫療器
    材），尚包括藥商、藥局及其有關之事項，此觀該法第1條
    、第4條之規定自明。而毒品未必係經公告之禁藥，禁藥亦
    未必為毒品，亦有上揭行政院衛生署函可資參照。故毒品危
    害防制條例與藥事法二者，並無必然之特別法與普通法關係
    。是除轉讓之安非他命，其數量達行政院依毒品危害防制條
    例第8條第6項規定所訂定之標準，經依法加重該條第2項之
    法定刑後，較藥事法第83條第1項之法定刑為重之情形外，
    因藥事法第83條第1項係於93年4月21日修正公佈，同年月23
    日施行，為毒品危害防制條例第8條第2項之後法，且為重法
    ，自應優先適用藥事法處斷（最高法院97年台非字第397號
    判決參照）。查本件被告轉讓予證人丁○○之第二級毒品甲
    基安非他命數量，客觀上並無任何證據顯示被告轉讓之第二
    級毒品甲基安非他命超過10公克，基於「罪證有疑利於被告
    原則」，應認被告本件1 次轉讓甲基安非他命之犯行，不符
    轉讓持有毒品加重其刑之數量標準，而不得依毒品危害防制
    條例第8 條第6 項之規定加重其刑，則揆諸前揭說明，被告
    轉讓甲基安非他命之行為，應論以轉讓禁藥罪。
  (二)是核被告戊○○上開轉讓甲基安非他命數量未逾行政院依毒
    品危害防制條例第8條第6項規定所訂定之標準（淨重10公克
    以上），所為係犯藥事法第83條第1項之轉讓禁藥罪。公訴
    意旨認應構成毒品危害防制條例第8條第2項之轉讓第二級毒
    品罪，容有未合，惟其轉讓甲基安非他命之基本社會事實同
    一，爰變更起訴法條為轉讓禁藥罪。被告持有禁藥及第二級
    毒品甲基安非他命之低度行為，分別為其後轉讓甲基安非他
    命之高度行為所吸收，不另論罪。爰審酌被告明知毒品危害
    人體健康甚鉅，不僅造成他人身體之自我傷害，對於他人及
    社會均具相當程度之不良影響，足使社會因施用甲基安非他
    命人口增加，而減損勞動生產力，提高社會成本，對於社會
    危害亦鉅，竟仍轉讓甲基安非他命供他人施用，危害他人及
    社會，惡性非輕，行為誠屬不該，犯後否認犯行，並無悔意
    ，惟念及其轉讓之次數僅1 次，且轉讓之毒品數量有限等一
    切情狀，量處如主文所示之刑，以資懲儆。又毒品危害防制
    條例第8 條第2 項之轉讓第二級毒品罪之法定刑為有期徒刑
    6 月以上，本件雖因法規競合後適用藥事法第83條第1 項之
    轉讓禁藥罪予以論罪科刑（法定刑為7 年以下），基於刑罰
    適用之整體性考量，本件之宣告刑仍不宜低於上揭毒品危害
    防制條例第8 條第2 項之轉讓第二級毒品罪之法定最低刑，
    附此敘明。
  (三)被告戊○○施用第二級毒品甲基安非他命之犯行，經送觀察
    、勒戒執行完畢後，認無繼續施用之傾向，經臺灣高雄地方
    法院檢察署檢察官以97年度毒偵字第3267號為不起訴處分確
    定在案，而扣案被告所有之甲基安非他命2包（驗前淨重0.
    071 及0.07公克，驗後淨重0.069 及0.068 公克），及其包
    裝袋2 只，業經本院97年度審聲字第2807號裁定單獨宣告沒
    收銷燬在案，經本院調閱該案卷宗詳閱屬實，且毆志恒之吸
    食器亦經檢察官於另案沒收銷燬（參97偵字第4585號卷29頁
    ），上開甲基安非他命2 包及吸食器自無於本案宣告沒收之
    必要。又扣案之丁○○所有之玻璃球吸食器1 個經送檢驗結
    果，確呈甲基安非他命陽性反應，有98年3 月10日高雄醫學
    大學附設中和紀念醫院檢驗報告在卷可佐（本院訴卷第29頁
    ），唯既非被告戊○○轉讓第二級毒品甲基安非他命予丁○○施用之器具，於本案判決中自毋庸諭知沒收銷燬之。
據上論斷，應依刑事訴訟法第299條第1項前段、第300條，藥事
法第83條第1 項，判決如主文。
本案經檢察官丙○○到庭執行職務。
中    華    民    國    98    年    8     月    3     日
                  刑事第四庭  審判長  法  官  洪碩垣
                                      法  官  葉文博
                                      法  官  張  震
以上正本證明與原本無異。
如不服本判決應於收受送達後10日內向本院提出上訴書狀，並應
敘述具體理由；如未敘述上訴理由者，應於上訴期間屆滿後20日
內向本院補提理由書（均須按他造當事人之人數附繕本）「切勿
逕送上級法院」。
中    華    民    國    98    年    8     月    5    日
                                      書記官  鄒秀珍
附錄本案論罪科刑法條：
藥事法第83條第1項
明知為偽藥或禁藥，而販賣、供應、調劑、運送、寄藏、牙保、
轉讓或意圖販賣而陳列者，處7 年以下有期徒刑，得併科新臺幣
5 百萬元以下罰金。
毒品危害防制條例第8條
轉讓第一級毒品者，處 1 年以上 7 年以下有期徒刑，得併科新
臺幣 1 百萬元以下罰金。
轉讓第二級毒品者，處 6 月以上 5 年以下有期徒刑，得併科新
臺幣 70 萬元以下罰金。
轉讓第三級毒品者，處 3 年以下有期徒刑，得併科新臺幣 30 萬
元以下罰金。
轉讓第四級毒品者，處 1 年以下有期徒刑，得併科新臺幣 10 萬
元以下罰金。
前四項之未遂犯罰之。
轉讓毒品達一定數量者，加重其刑至二分之一，其標準由行政院
定之。


司法院資訊處製作；財團法人民間司法改革基金會備份。
